# 请教陈版-企业合并

提问人：alisonli123 时间：2010-11-24 22:02:11
集团A与集团B（A,B并非关联方）达成协议，集团B将通过增资取得集团A下属的C公司，作为整个股权购买安排的一部分，集团A与B约定，集团A在B增资之前将其下属的公司D的100%股权以一定的收购价划转至C公司下，请问这种情况下，C公司对于D公司的合并是否适用同一控制下的企业合并？

回答人：chenyiwei
C合并D还是在其共同母公司A的主导下实现的，因此对于C而言，其取得D的控制权应当属于同一控制下的合并。其后B再获得C、D的控制权，在B的层面上属于非同一控制下的合并。

回答人：chenyiwei
回复 板凳 alisonli123 的帖子B取得（C+D）的控制权，在B的层面是非同一控制下的合并，因此无论C取得D的控制权的合并在C的层面如何处理，B都是在购买日按照公允价值计量所取得的(C+D)的各项可辨认净资产和商誉，与C的层面是否包含以前年度留存收益无关。

提问人：alisonli123 时间：2010-12-31 17:26:56
请教中国企业会计准则下企业合并的问题：
如果M将其下的子公司B转到子公司A下面(A,B均作为M的子公司超过 3 年)，A取得B之后两个月M将A连同B一起出售而且将B转给A也是出售交易谈判的其中一项内容，那么A取得B是否属于同一控制下的企业合并？

回答人：chenyiwei
个人感觉应不可以作为同一控制下合并。 根据准则讲解的精神，同一控制下企业合并的本质是最终控制方所控制的经济资源的内部整合，但本案例中的A取得B的控制权是最终控制方处置A和B的交易中的一个环节，并非M所控制的经济资源的内部整合；达成该交易并非M的单方面意志。所以对A而言，取得B的控制权，个人认为不属于同一控制下企业合并。

回答人：chenyiwei
回复 藤椅 alisonli123 的帖子可能还是有所不同。因为在你的主帖所说的案例中，A和B的合并实际上是对方要求的，并不是其目前的实际控制人的单方面意志决定。而且，虽然中国新准则和IFRS对同一控制下合并的字面定义类似，但在实务中的理解和操作可能不同。财政部更多地是把同一控制下的企业合并看作最终控制方主导的资源整合，所以排除了购买法的适用；而IFRS下对于具有经济实质的同一控制下合并也可以选择采用购买法，所以可能存在一定的差异，需要注意。